【裁判字號】    99,交聲,1149
【裁判日期】    990716
【裁判案由】    交管條例聲異
【裁判全文】
臺灣板橋地方法院交通事件裁定       99年度交聲字第1149號
原處分機關  交通部公路總局臺北區監理所板橋監理站
異  議  人
即受處分人  甲○○
上列異議人即受處分人因違反道路交通管理處罰條例案件，對於
交通部公路總局臺北區監理所板橋監理站於民國99年5 月10日所
為之板監裁字第裁41-C00000000號裁決處分，聲明異議，本院裁
定如下：
    主  文
原處分撤銷。
甲○○汽車所有人牌照破損，不報請公路主管機關補發、換發或
重新申請，處罰鍰新臺幣佰元。
    理  由
一、原處分意旨略以：異議人即受處分人甲○○於民國99年4 月
    11日12時20分許，騎乘車牌號碼LLJ-808 號重型機車，在臺
    北縣永和市○○路389 號前，因有「塗抹污損汽車牌照不能
    辨識號牌」之違規，為臺北縣政府警察局交通警察大隊永和
    分隊警員當場攔停舉發。嗣經異議人申訴，原處分機關函查
    結果，認異議人確有前述之違規事由，爰依道路交通管理處
    罰條例第13條第1 款規定，裁處受處分人罰鍰新臺幣3,000
    元。
二、聲明異議意旨略以：本件若係「車牌污損不能辨識車號」，
    舉發員警又怎麼會知道伊之車號；又舉發通知單僅記載「責
    令改正」，並未說要處以罰鍰。為此爰依法聲明異議云云。
三、按汽車號牌不得變造損毀、塗抹或粘貼其他材料、加裝邊框
    或霓虹燈、裝置旋轉架、顛倒懸掛或以安裝其他器具之方式
    使不能辨認其牌號，並不得以他物遮蔽，如有污穢，致不能
    辨認其牌號時，應洗刷清楚，道路交通安全規則第11條第2
    項定有明文。次按汽車行駛有損毀或變造汽車牌照、塗抹污
    損牌照，或以安裝其他器具之方式，使不能辨認其牌號之情
    形者，處汽車所有人新臺幣2,400 元以上4,800 元以下罰鍰
    ，並責令申請換領牌照或改正；又汽車行駛有牌照遺失或破
    損，不報請公路主管機關補發、換發或重新申請，處汽車所
    有人新臺幣300 元以上600 元以下罰鍰，並責令改正、補換
    牌照或禁止其行駛，道路交通管理處罰條例第13條第1 款、
    第14條第1 款亦分別定有明文。前開二規定，立法意旨均在
    規範道路交通主管機關為維護交通秩序及汽車行政管理之正
    確性，且兼有防範駕駛人逃避交通稽查與脫免違規處罰之目
    的。其所不同者，乃在於前開條例第13條第1 款條文之「不
    能辨認其牌號」之原因，係出於「損毀」、「變造」、「塗
    抹污損」、「安裝其他器具」等方式將汽車牌照損毀所致；
    而第14條第1 款之「牌照破損」，則係牌照非因汽車所有人
    或駕駛人故意損毀而破損後（包括因行為人之「過失」或「
    自然因素所形成」所肇致），延不申請換發，導致交通稽查
    困難之情形。由此二規定之構成要件暨法律效果比較以觀，
    顯見第13條第1 款所謂「塗抹污損牌照」，係指行為人基於
    故意所為，始足當之，因此種違規行為，通常具有積極逃免
    交通稽查或刑事偵查之目的，惡害較大而裁罰較重；而第14
    條第1 款之「牌照破損」，係非因汽車所有人或駕駛人故意
    行為，導致交通稽查困難之情形，較之第13條第1 款規定，
    危害較小而致裁罰較輕。故遇有汽車牌照（號牌）不能辨認
    之情形，仍應視其原因是否為汽車所有人或駕駛人故意造成
    ，分別適用不同規定，非謂牌照不能辨識，即應一律依第13
    條第1 款之規定裁處；如無積極證據可認汽車所有人或駕駛
    人有故意毀損汽車牌照行為，自僅能適用前開條例第14條第
    1 款之規定，對於汽車所有人予以科罰。
四、經查：
  (一)本件異議人甲○○於前開時地，騎乘車牌號碼LLJ-808 號重
    型機車，因有「號牌污損致使不能辨識」之違規，為臺北縣
    政府警察局交通警察大隊永和分隊警員當場攔停舉發之事實
    ，有臺北縣政府警察局北縣警交大字第C00000000 號舉發違
    反道路交通管理事件通知單1 紙在卷可考。且證人即本件舉
    發員警林于翔於本院調查時亦具結證稱：本件交通違規係伊
    所舉發。當天伊在臺北縣永和市○○路389 號前，看到一輛
    機車，車牌幾乎全白，伊便將該車攔停，並請駕駛人出示行
    、駕照，伊告知駕駛人「號牌污損致不能辨識」之事實，並
    依法舉發等語（參見本院99年6 月28日訊問筆錄），並當庭
    提出採證照片1 幀以資佐證。而觀諸卷附採證照片，上開重
    型機車號牌之號碼顏色已掉漆、褪色，原先之黑色變為與底
    色相近之白色，該號牌以靜態近距離拍攝固仍可辨識，惟若
    異議人有違規超速、闖紅燈等動態情形，被科學儀器遠距離
    照相舉發時，其號牌之字樣將會不能辨認，足見異議人所有
    之上開重型機車於前揭時、地行駛時，其車牌號碼LLJ-808
    號之號牌確實有破損，並於該機車行進時，已達難以辨識，
    妨害道路交通主管機關透過號牌管理、取締、稽查車輛之情
    甚明。
  (二)異議人於本院調查時另辯稱：因該車車牌已十多年了，所以
    車牌號碼顏色才會掉漆模糊不清等語，經本院檢視卷附採證
    照片，該車牌號碼顏色掉漆、褪色位置分散，呈不規則狀，
    且該車車牌底色部分，亦有使用多年所留下之印漬，再前開
    機車於87年5 月5 日即領牌使用，有卷附車號查詢重型機車
    車籍、異議人所提供之汽車行車執照影本各1 紙在卷可稽，
    該車使用已超過11年，實難期號牌毫無污損或褪色如新。而
    號牌除經年累月長期風吹日曬雨淋之自然污損外，因擦碰或
    其他外力等原因致造成污損之情形，本不一而足，是尚難僅
    因上開車輛號牌之號碼及文字有油漆脫落之情形，即認定異
    議人必有故意塗抹污損牌照之行為；此外，原處分機關並未
    提出其他積極證據以證明異議人確有故意塗抹污損牌照之事
    實，揆諸前開說明，自與道路交通管理處罰條例第13條第1
    款規定「不能辨認其牌號」之原因需出於行為人「故意」以
    損毀、變造、塗抹污損、安裝其他器具等方式之要件不相符
    ，自不能認異議人有此違規行為。惟異議人既不否認上開重
    型機車號牌因長期使用，致車牌號碼顏色掉漆而有受損情形
    ，故本件雖不能認定異議人有道路交通管理處罰條例第13條
    第1 款之違規行為，但其明知號牌已經破損，猶不即向公路
    主管機關申請換發或重新申請，其仍有前開條例第14條第1
    款之「汽車行駛有牌照遺失或破損，不報請公路主管機關補
    發、換發或重新申請」之違規行為，堪以認定。
五、綜上所述，異議人確有道路交通管理處罰條例第14條第1 款
    之違規行為，原處分機關以異議人塗抹污損其所有上開機車
    之牌照，逕以同條例第13條第1 款規定裁罰，雖有未當。異
    議人聲明異議，請求撤銷原處分免罰，亦無理由，然原處分
    既有如上不當之處，自應由本院將原處分撤銷，另以異議人
    有前述同條例第14條第1 款之違規行為，並於應到案日期前
    到案陳述意見，依違反道路交通管理事件統一裁罰基準表，
    裁處異議人罰鍰如主文所示。
據上論斷，應依道路交通案件處理辦法第20條，裁定如主文。
中    華    民    國    99    年    7     月    16    日
                      交通法庭  法  官  陳正偉
上列正本證明與原本無異。
如不服本裁定，應於裁定送達後五日內敘明抗告理由，向本院提
出抗告狀。
                                書記官  江文彬
中    華    民    國    99    年    7     月    16    日

司法院資訊處製作；財團法人民間司法改革基金會備份。
